【裁判字號】    90,上易,51
【裁判日期】    900115
【裁判案由】    傷害等
【裁判全文】
臺灣高等法院高雄分院刑事判決                        九十年度上易字第五一號
    上  訴  人  台灣高雄地方法院檢察署檢察官
    被      告  乙○○
右上訴人因被告傷害等案件，不服臺灣高雄地方法院八十九年度易字第二九八一號中
華民國八十九年十月九日第一審判決（起訴案號：台灣高雄地方法院檢察署八十九年
度偵字第七九四一號），提起上訴，本院判決如左：
    主  文
上訴駁回。
    事  實
本審記載事實與第一審判決書所記載相同，茲引用之。（如附件）。
    理  由
按提起上訴，應自判決送達後十日內為之，刑事訴訟法第三百四十九條定有明文，本
件上訴人係於民國八十九年十一月十七日收受原審法院判決之送達，有送達證書可查
，茲竟遲至同年十二月二十七日始提起上訴，已逾十日期間，按之上開規定，顯屬違
背法律上之程式，應由本院依同法第三百六十七條前段、第三百七十二條不經辯論判
決如主文。
中    華    民    國      九十      年       一       月       十五    日
                 臺灣高等法院高雄分院刑事第二庭
                                  審判長法官  曾永宗
                                        法官  鄭月霞
                                        法官  邱永貴
右正本證明與原本無異。
不得上訴。
                                      書記官  周能智
中    華    民    國      九十      年       一       月      十七      日
                                                                        Ｋ
附件：
臺灣高雄地方法院刑事判決                        八十九年度易字第二九八一號
    公  訴  人  臺灣高雄地方法院檢察署檢察官
    被      告  乙○○  男六十七歲（民國○○○年○月○○○日生）
                        住高雄縣鳳山市○○里○○路五七０之一號四樓
                        身分證統一編號：Ｓ一0000000號
右列被告因傷害等案件，經檢察官提起公訴（八十九年度偵字第七九四一號），本院
判決如左：
    主  文
乙○○無罪。
    理  由
一、公訴意旨略以：被告乙○○因與告訴人甲○○有債務糾紛，甲○○向其借貸新臺
    幣（下同）九十二萬元，惟屆清償期均未償還，致乙○○心生不滿，乃於民國八
    十九年二月二十四日晚上十一時三十分許，至高雄縣鳳山市○○○路四十號，強
    行出手將甲○○拉至門外，出手毆打甲○○之腹部，致甲○○受有腹部腫脹、右
    手下肢擦破傷、左手拇指下方擦破傷等傷害，並向甲○○揚言：「今晚的錢若沒
    拿出來，就要給你死」等語，致甲○○心生畏懼，致生危害於甲○○之安全，因
    認被告涉犯刑法第二百七十七條第一項之傷害罪、第三百零五條之恐嚇危害安全
    罪嫌云云。
二、按犯罪事實應依證據認定之，無證據不得推定其犯罪事實；不能證明被告犯罪者
    ，應諭知無罪之判決，刑事訴訟法第一百五十四條、第三百零一條第一項分別定
    有明文。又按刑事訴訟法上所謂認定犯罪事實之證據，係指足以認定被告確有犯
    罪行為之積極證據而言，如未能發現相當證據或證據不足以證明，自不能以推測
    或擬制之方法，以為裁判基礎，最高法院分別著有二十九年上字第三一○五號及
    四十年台上字第八六號判例可資參照。而認定不利於被告之事實，須依積極證據
    ，苟積極證據不足為不利被告之認定時，即應為有利於被告之認定，更不必有何
    有利之證據（最高法院三十年上字第八一六號判例參照）。再按以被害人之陳述
    為認定犯罪之依據時，必其陳述並無瑕疵，且就其他方面調查，又與事實相符，
    始能認有證據能力（最高法院六十一年台上字第三○九九號判例參照）。
三、本件公訴人認被告涉犯上開傷害、恐嚇危害安全犯嫌，無非是以告訴人甲○○之
    指訴、證人許燦輝之證詞及驗傷診斷書一紙在卷可稽，且被告又坦承於右揭時地
    與告訴人甲○○因債務糾紛發生爭執，並向告訴人揚言：「你欠錢不還，害我死
    ，你也別想活下去」等語不諱，為其主要論據。訊之被告乙○○固仍坦認有於右
    揭時地因向告訴人索債而發生爭執，且有說：「你欠錢不還，害我死，你也別想
    活下去」等語之事實，惟堅決否認有何傷害、恐嚇犯行，辯稱：甲○○欠伊上開
    款項，不僅延不償還，經伊催討，亦置之不理，伊年紀已大，右眼又失明，並無
    其他收入，認為甲○○不還伊錢，會害死伊，所以才會說「你欠錢不還，害我死
    ，你也別想活下去」等語，並沒有說「今晚的錢若沒拿出來，就要給你死」等語
    ，也沒有將甲○○拉到門口，何況當天伊雖由兒子劉瑞宗及兒子的朋友郭永青陪
    同前往，但甲○○亦有三名友人在店內，伊不可打甲○○等語。
四、經查：
  （一）右揭事實，固據告訴人於警訊及本院審理時指訴：「乙○○於八十九年二月
        二十四日晚上二十三時三十分左右，與其兒子及一名姓名不詳之男子到我店
        中，由乙○○出手要拉我出去，我不願意，乙○○就用雙手拉住我雙手的手
        腕，由其兒子拿相機對我照相後，乙○○並用拳頭毆打我身體，且恐嚇我說
        ：『今天欠的錢若沒拿出來，就要給你死』，我聽後非常害怕，就跑到辦公
        室打電話報警處理」（見警卷第一頁反面）、「我們之間是借錢，沒有約定
        償還時間，已借了約三、四個月，我目前五十歲，那天被告帶他兒子及他兒
        子的朋友去，被告將我拉出，是被告打我的，被告有說：『今晚的錢若沒拿
        出來，就要給你死』等語，當天我有三個朋友在場，二個男的、一個女的」
        （見本院八十九年八月三日審判筆錄）等語在卷，惟本院於八十九年八月三
        日審理時，告訴人指稱：「警察到時，被告仍在打我，是警察將他帶走，證
        人當時站在店中間，是另一名警察處理的，我不清楚證人李政賢有無看到」
        云云，卻經證人即到現場處理之高雄縣警察局鳳山分局成功派出所員警李政
        賢證稱：「被告的資料是由我查出的，我從到現場後，也有注意他們的狀況
        ，依我所看到的，他們沒有打人」等語予以否認，且經本院將該證人前開證
        詞質之告訴人後，告訴人又改稱：「我的意思是警察到時，被告仍想打我」
        云云，再據證人李政賢證述：「我們到場後，沒有看到被告有要打告訴人的
        樣子」等語否認（以上均見本院八十九年八月三日審判筆錄），且證人即告
        訴人所僱用之店員吳淑娟亦於本院審理時證稱：「被告追進去時，就沒有再
        打告訴人甲○○了，被告乙○○在警察到場後，沒有打告訴人」（見本院八
        十九年九月七日訊問筆錄），足徵告訴人為強調其遭被告傷害，所述已有誇
        大情事，是其前開指訴，顯非無疑。參以被告係年近七十歲之老人，且右眼
        失明，行動甚緩，而告訴人則未滿五十歲，身體尚稱強健等情，縱被告出手
        毆打告訴人，亦不可能導致告訴人受有如告訴人所提出之蔡善教診所於八十
        九年二月二十五日出具之診斷證明書（見警卷第五頁）所載之傷勢，況被告
        於右揭時地係由其子劉瑞宗及子之友人郭永青陪同前往之情，已據告訴人陳
        述如前，且經被告坦承在卷（見本院八十九年七月二十五日審判筆錄），並
        經證人劉瑞宗、郭永青到庭證述甚明（見本院八十九年七月二十五日、八十
        九年八月三日審判筆錄），被告既為了索討債務，自應由身強體健之劉瑞宗
        、郭永青出手毆打、恐嚇告訴人，始能達其目的，而無由被告親自出手之理
        ，又證人李政賢於本院審理時到庭結證稱：「我到場時，被告跟我講是財物
        糾紛，當時我不記得告訴人有沒有跟我講他被打，被打是第二天告訴人才到
        派出所，第二天，他確實有到派出所拿傷單說他被打，當天我到現場時，沒
        有發現告訴人有受傷的情形，且我們是處理到被告他們都走了，告訴人將鐵
        門拉下，我們才離開，隔天，告訴人才來派出所提出傷害告訴」、「不記得
        告訴人有跟我講他有受傷而我告訴他要驗傷的事情」等語在卷（見本院八十
        九年八月三日審判筆錄），足知告訴人於右揭時地警員到達時，並未明確告
        知有遭被告毆打情事，顯違常情殊甚，故告訴人所提出之上開診斷證明書一
        紙，固足認被告於驗傷時受有該證明書所載之傷害，然尚不足遽以推論該傷
        害係被告於右揭時地毆打告訴人所致。
  （二）又證人即當時在場之告訴人友人許燦輝於警訊及本院審理時雖證稱：「乙○
        ○於右述時地對甲○○毆打、照相恐嚇實施行為時，我當時正與甲○○在泡
        茶，所以我有親眼看見發生之經過情形」（見警卷第四頁反面）、「我在告
        訴人處泡茶，我有看到被告打告訴人，打幾下我不記得，沒看到他是否有持
        物品打，因我看到打的情形是黑影，是被告將告訴人抱出去的，有聽到被告
        向告訴人說『今晚的錢若沒拿出來，就要給你死』，後來是告訴人報案的，
        被告沒有阻止告訴人報案，當時我們有四個人一起泡茶，只有我一人出來勸
        阻，是打完後，被告又抓住告訴人，告訴人掙脫跑開，而被告就追著告訴人
        跑，之後告訴人才報案的，當時被告有喝酒，被告的兒子只是照相，他的朋
        友被我攔阻，所以只有被告打告訴人，恐嚇的話，也只有被告一人說的」（
        見本院八十九年八月三日審判筆錄）等語，核與告訴人前開所述大致相符，
        惟再參以證人即當時在場之告訴人所僱用之店員吳淑娟於本院審理時所述：
        「我是告訴人甲○○僱用的店員，當天我在場，我鐵門已放一半了，當時有
        四、五人即有老闆、潘先生、輝仔伯坐在裡面泡茶，被告乙○○來時，將告
        訴人甲○○拉出，我們三人都有跟出去，是拉到門口，後來被告乙○○及另
        一名男子把告訴人甲○○抓住，叫被告乙○○的兒子幫他拍照，後來，他們
        三人就打告訴人甲○○的肚子，而且拉手，我們三人有去勸架，將他們拉開
        ，告訴人甲○○跑進去報警，被告也跟進去，被告乙○○有說要告訴人給他
        一個交代，否則要讓告訴人死，我們店裡有錄影機，但都沒有在錄，最後是
        二位警察來處理，被告追進去時，就沒有再打告訴人甲○○了，被告乙○○
        在警察到場後，沒有打告訴人，但有在罵三字經，警察到時，我們已經都在
        裡面了，我們的位置大約在店的中間，警察來時，告訴人甲○○有跟警察講
        被告打他，也有跟他講他受傷，我有看到告訴人的手在流血，不記得是左手
        或右手，當時的傷勢血流的不很多，但有滴到地上，警察跟被告他們離開後
        ，我們才將鐵門拉下」等語（見本院八十九年九月七日訊問筆錄），則告訴
        人與證人許燦輝、吳淑娟僅就告訴人受傷部位、被告有出手毆打告訴人、告
        訴人電話報警等被告涉犯傷害罪內容所述相符，然就何人動手打、拉告訴人
        、告訴人當時在場之友人有幾人前往勸架、如何勸架等等，所述出入頗鉅，
        已非無議。況苟如證人吳淑娟證稱告訴人甲○○之手有流血，且已達滴到地
        上之程度云云，則到場處理之員警自不可能沒有看見或未注意告訴人有無受
        傷，然證人李政賢已於本院審理時證稱：「‧‧‧當天我到現場時，沒有發
        現告訴人有受傷的情形‧‧‧」、「不記得告訴人有跟我講他有受傷而我告
        訴他要驗傷的事情」等語甚明（見本院八十九年八月三日審判筆錄），甚至
        如前所述，也不記得告訴人有無於右揭時地即告知有遭毆打情事，且衡以告
        訴人所提出前開診斷證明書所載之傷勢，可能流血滴到地上之傷害顯係「告
        手下肢擦破傷、左手姆指下方擦破傷」等傷害，惟該等傷害分別僅係三×○
        ‧二公分、一‧五×○‧二公分；○‧五公分×○‧二公分，有上開診斷證
        明書一紙附卷可稽，該等傷害縱有流血可能，流量亦不可能達到可滴在地之
        程度，又參以證人即被告之子劉瑞宗及證人即劉瑞宗之友人郭永青均係甫滿
        三十歲、三十四歲之身強體健男子，而告訴人及證人許燦輝、吳淑娟或係近
        五十歲之男子或六十餘歲之男子或係女子，果由被告及證人劉瑞宗、郭永青
        共同出手傷害告訴人，告訴人所受傷害不可能僅如前開診斷證明書所載，再
        縱被告有出手毆打告訴人，告訴人在場之友人、店員亦不可能如證人許燦輝
        所述，僅伊一人上前攔阻，益徵證人許燦輝、吳淑娟前開所述，應係附合告
        訴人之詞，不足採信。
  （三）末按刑法第三百零五條之恐嚇罪，所稱以加害生命、身體、自由、名譽、財
        產之事，恐嚇他人者，係指以使人生畏怖心為目的，而通知將加惡害之旨於
        被害人而言（最高法院五十二年臺上字第七五一號判例參照）。告訴人雖稱
        其因受被告以：「今晚的錢若沒拿出來，就要給你死」等語恐嚇而心生畏懼
        云云，然告訴人因積欠被告九十二萬元，而有債務糾紛，且於右揭時地即因
        被告向告訴人索債致生爭執等情，已據告訴人、被告分別於警訊及本院審理
        時陳明、供明在卷（見警卷第一頁反面、第三頁反面、本院八十九年七月二
        十五日、八十九年八月三日審判筆錄），雙方既有不悅，自無可期待被告和
        氣相處，言談間即有齟齬，尚難認被告有恐嚇之犯意，而前開證人許燦輝、
        吳淑娟所述，既有附合告訴人之虞，自無可採，故證人劉瑞宗、郭永青、李
        政賢雖均證稱被告有講重話、語氣強硬或要求被告處理債務等語在卷（見本
        院八十九年七月二十五日八十九年八月三日審判筆錄），且被告亦坦認伊於
        當日有說：「你錢不還，害我死，你也別想活下去」等語（見警卷第三頁反
        面、本院八十九年七月二十五日審判筆錄），均尚難認被告有何恐嚇之犯意
        。況於右揭時地被告與告訴人因債務問題發生爭執後，告訴人打電話報警，
        並未遭被告阻攔，已據告訴人、被告及證人許燦輝、吳淑娟分別陳明、供明
        、證述在卷，苟被告有傷害及恐嚇之犯意，自無任由告訴人報警之可能，益
        徵被告意在索討債務，尚難認其有傷害、恐嚇之犯意。此外，復查無其他積
        極證據，足資證明被告確有本件之傷害、恐嚇危害安全犯行，自屬不能證明
        犯罪，應為無罪判決之諭知。
據上論斷，應依刑事訴訟法第三百零一條第一項，判決如主文。
中    華    民    國      八十九      年      十      月       九       日
                                  臺灣高雄地方法院刑事庭
                                      法  官  李麗珠
右正本證明與原本無異。
如不服本判決，應於判決送達後十日內，向本院提出上訴狀。
     書記官  簡鴻雅
中    華    民    國      八十九      年      十      月       九       日


司法院資訊處製作；財團法人民間司法改革基金會備份。
